【裁判字號】    95,訴,683
【裁判日期】    950925
【裁判案由】    違反毒品危害防制條例
【裁判全文】
臺灣屏東地方法院刑事判決               95年度訴字第683號
公  訴  人  臺灣屏東地方法院檢察署檢察官
被      告  甲○○
上列被告因違反毒品危害防制條例案件，經檢察官提起公訴（95
年度毒偵字第1056號）及移送併案（95年度毒偵字第1320號），
被告於準備程序中就被訴事實為有罪之陳述，經本院合議庭裁定
改以簡式審判程序審理，判決如下：
    主  文
甲○○連續施用第一級毒品，累犯，處有期徒刑壹年。扣案注射
針筒壹支沒收銷燬之。
    事  實
一、甲○○前於民國93年間因施用毒品案件，經本院分別以93年
    度訴字第338 號判決、93年度簡字第1308號判決判處有期徒
    刑11月、3 月確定；並經本院以94年度聲字第570 號裁定應
    執行有期徒刑1 年1 月確定，嗣於94年8 月11日縮刑期滿執
    行完畢。
二、甲○○前因施用毒品案件，經本院以87年度毒聲字第1091號
    裁定送觀察勒戒，因認有繼續施用毒品傾向，本院以87年度
    毒聲字第1209號裁定令入強制處所施以強制戒治，嗣復經本
    院以88年度毒聲字第999 號裁定停止戒治，所餘戒治期間，
    付保護管束，復經本院以88年度毒聲字第1681號撤銷停止戒
    治處分，令入戒治處所施以殘餘之強制戒治，至89年5 月15
    日戒治期滿執行完畢，由臺灣屏東地方法院檢察署檢察官於
    89年5 月17日以89年度戒毒偵字第216 號為不起訴處分確定
    ；復因施用毒品案件，經本院以90年度毒聲字第1437號裁定
    令入戒治處所施以強制戒治，嗣復經本院以91年度毒聲字第
    117 號裁定停止戒治，於91年3 月15日釋放出所，至91年9
    月17日保護管束期滿。詎仍不知悔改，於強制戒治執行完畢
    釋放後5 年內，基於施用第一級毒品海洛因之概括犯意，自
    95年2 月中旬某日起至95年6 月25日17時許，在屏東縣內埔
    鄉○○村○○路327 號之住處，平均每日1 次之頻率，連續
    以針筒注射之方式施用第一級毒品海洛因多次。嗣於95年5
    月16日19時30分許在屏東縣內埔鄉○○路765 巷255 號三立
    學園內，為警查獲；再於同年6 月25日17時40分許，在甲○
    ○上揭住處為警查獲，並扣得其所有含有第一級毒品海洛因
    成分之注射針筒1 支。
二、案經屏東縣警察局內埔分局報告臺灣屏東地方法院檢察署檢
    察官偵查起訴及移送併案審理。
    理  由
一、上開事實，業據被告坦承不諱，且被告為警查獲時採尿送驗
    結果，呈嗎啡（即海洛因水解後之反應）之陽性反應，有臺
    灣檢驗科技股分有限公司95年5 月30日KＺ000000000000號、
    95年7 月7 日KＺ000000000000號濫用藥物尿液檢驗報告2 紙
    在卷可證；又扣案之注射針筒1 支，經送高雄醫學大學附設
    中和紀念醫院檢驗結果呈海洛因陽性反應，顯然沾附有第一
    級毒品海洛因成分之事實，有該院94年12月20日0000-000號
    檢驗報告1 紙在卷可憑。上述鑑驗結果，均係檢驗機關本於
    專業知識及以精密儀器或科學檢驗方法所得之結論，自可憑
    信，足見被告自白與事實相符，堪以採信。又被告前因施用
    毒品案件，經本院以87年度毒聲字第1091號裁定送觀察勒戒
    ，因認有繼續施用毒品傾向，本院以87年度毒聲字第1209號
    裁定令入強制處所施以強制戒治，嗣復經本院以88年度毒聲
    字第999 號裁定停止戒治，所餘戒治期間，付保護管束，復
    經本院以88年度毒聲字第1681號撤銷停止戒治處分，令入戒
    治處所施以殘餘之強制戒治，至89年5 月15日戒治期滿執行
    完畢，由臺灣屏東地方法院檢察署檢察官於89年5 月17日以
    89年度戒毒偵字第216 號為不起訴處分確定；復因施用毒品
    案件，經本院以90年度毒聲字第1437號裁定令入戒治處所施
    以強制戒治，嗣復經本院以91年度毒聲字第117 號裁定停止
    戒治，於91年3 月15日釋放出所，至91年9 月17日保護管束
    期滿等節，此有臺灣屏東地方法院檢察署刑案資料查註紀錄
    表及臺灣高等法院被告前案紀錄表各1 份在卷可參。從而，
    本件事證已臻明確，被告經觀察勒戒、強制戒治執行完畢釋
    放後，5 年內再犯本件施用第一級毒品海洛因之犯行，堪以
    認定。
二、按修正後刑法第2 條第1 項規定：「行為後法律有變更者，
    適用行為時之法律。但行為後之法律有利於行為人者，適用
    最有利於行為人之法律」。查被告行為後，刑法第56條連續
    犯之規定，業於94年1 月7 日修正公布刪除，並於95年7 月
    1 日施行，則被告之犯行，因行為後新法業已刪除連續犯之
    規定，此刪除雖非犯罪構成要件之變更，但顯已影響行為人
    刑罰之法律效果，自屬法律有變更，依新法第2 條第1 項規
    定，比較新、舊法結果，應以被告行為時之法律即舊法論以
    連續犯較為有利；又刑法修正後第47條第1 項規定「受徒刑
    之執行完畢，或一部之執行而赦免後，五年以內故意再犯有
    期徒刑以上之罪者，為累犯，加重本刑至二分之一。」，與
    修正前刑法第47條規定不同，修正後刑法關於累犯之規定，
    其五年以內再犯之罪以故意犯為限，始應論以累犯。本件被
    告係於5 年內故意再犯有期徒刑以上之罪，不論依新舊法規
    定，均應論以累犯，比較新舊法結果，並無有利或不利之情
    形。綜合上開新舊法比較之結果，以修正前之刑法較有利於
    行為人，故應依刑法第2 條第1 項前段之規定，本案以被告
    行為時即修正前刑法，論以連續犯及累犯。
三、查海洛因屬毒品危害防制條例第2 條第2 項第1 款所稱之第
    一級毒品，不得持有、施用，被告竟持以施用，核其所為，
    係犯同條例第10條第1 項之施用第一級毒品罪。其施用前持
    有海洛因之低度行為，應為施用之高度行為所吸收，不另論
    罪。其先後多次施用海洛因之行為，時間緊接，觸犯構成要
    件相同之罪名，顯係基於概括犯意反覆為之，為修正前刑法
    第56條之連續犯，應以一罪論，並加重其刑。至併案意旨又
    認被告於95年5 月16日11時許止，有施用第一級毒品海洛因
    之犯行，惟被告此部分之施用第一級毒品海洛因犯行與原起
    訴論罪之施用第一級毒品海洛因部分，為同一事實，依審判
    不可分原則，乃為起訴效力所及，本院自得併予審判；而本
    案應適用修正前刑法之規定，已如前述，故公訴意旨論以集
    合犯，尚有未洽，併此敘明。查被告前於93年間因施用毒品
    案件，經本院分別以93年度訴字第338 號判決、93年度簡字
    第1308號判決判處有期徒刑11月、3 月確定；並經本院以94
    年度聲字第570 號裁定應執行有期徒刑1 年1 月確定，嗣於
    94年8 月11日縮刑期滿執行完畢，此有臺灣屏東地方法院檢
    察署刑案資料查註紀錄表及臺灣高等法院被告前案紀錄表各
    1 份在卷可參，其受有期徒刑執行完畢，於5 年以內再犯本
    件最重本刑為有期徒刑以上之罪，為累犯，應依修正前刑法
    第47條之規定，加重其刑，其有二種刑之加重事由，應遞加
    重之。爰審酌被告經觀察勒戒、強制戒治後，仍未能戒除毒
    癮，顯見其無戒毒悔改之意，惟念其施用毒品乃自戕行為，
    及其施用毒品之期間、次數、犯罪後雖坦認犯行，態度尚佳
    等一切情狀，量處如主文所示之刑。扣案之含有第一級毒品
    海洛因成分之注射針筒1 支，因與第一級毒品海洛因無法分
    離，應依毒品危害防制條例第18條第1 項前段規定沒收銷燬
    之。
據上論斷，應依刑事訴訟法第273 條之1 第1 項、第299 條第1
項前段，毒品危害防制條例第10條第1 項、第18條第1 項，刑法
第11條、第2 條第1 項前段、修正前刑法第56條、修正前刑法第
47條，判決如主文。
本案經檢察官鍾仁松到庭執行職務
中    華    民    國    95    年    9     月    25    日
                  刑事第二庭    法  官  陳海寧
以上正本證明與原本無異。
如不服本判決應於收受本判決送達後10日內向本院提出上訴書狀
，其未敘述上訴理由者，並得於提起上訴後10日內向本院補提理
由書狀（均須按他造當事人之人數附繕本）「切勿逕送上級法院
」
中    華    民    國    95    年    10    月    2     日
                                書記官  劉淑蓉
附錄本案論罪科刑法條
毒品危害防制條例第10條第1項
施用第一級毒品者，處 6 月以上 5 年以下有期徒刑。


司法院資訊處製作；財團法人民間司法改革基金會備份。
